【裁判字號】    90,交訴,75
【裁判日期】    900531
【裁判案由】    公共危險等
【裁判全文】
臺灣高雄地方法院刑事判決                            九十年度交訴字第七五號
    公  訴  人  臺灣高雄地方法院檢察署檢察官
    被      告  乙○○
    選任辯護人  曾仁勇律師
右列被告因公共危險等案件，經檢察官提起公訴（八十九年度偵字第一八二八七號）
，本院判決如左：
    主  文
乙○○因過失致人於死，處有期徒刑拾月。又對於無自救力之人，依法令應扶助而不
為其生存所必要之扶助，處有期徒刑壹年，應執行有期徒刑壹年捌月。
    事  實
一、乙○○尚無前科，明知服用酒類足以造成不能安全駕駛動力交通工具，飲酒後其
    吐氣所含酒精成份超過每公升零點二五毫克以上時，即不得駕車，竟仍於民國（
    以下同）八十九年七月廿一日上午二時許，在高雄市左營區○○○路南站附近與
    友人一起飲用高粱酒，於精神狀況不佳、意識已漸模糊酒醉之際，仍駕駛其所有
    車牌號碼ＹＷ─０五七二自用小客車，沿高雄市○○區○○路，由南往北方向行
    駛，接近後昌路與宏毅路口，應注意車前狀況；明知於市區道路駕駛，時速不得
    超過每小時四十公里，且依當時情形，又無不能注意之情形。竟疏於注意，不勝
    酒力而以每小時八十至九十公里之高速超速駕駛，而自後追撞同向由林忠義所騎
    乘之車號ＯＪＲ─七六五號重機車，致林忠義人車倒地，因此受頭部及頸部嚴重
    外傷等傷害，已屬於無自救力之人，乙○○依法令應為扶助或其他必要之措施，
    而竟因一時心驚，另萌駕車逃逸之犯意，不下車查看，亦不為必要之救護或其他
    必要之措施，快速駕離現場，不為林忠義生存所必要之扶助，林忠義經路人送醫
    急救，惟其傷重仍於同年月二十三日十分許不治死亡。因乙○○撞人後，車牌一
    面遺落現場經發現，嗣經警到場處理而循線查獲上情。乙○○於當日五時二十七
    分許經警於其友人住處查獲，以酒精測試器檢測酒精濃度，測得其呼氣所含酒精
    濃度達每公升○˙三七毫克，先係否認撞人逃逸情事，經警提示已查獲肇事車輛
    號牌等，始坦承酒後駕駛致人於死並肇事逃逸等情。
二、案經高雄市政府警察局楠梓分局報請台灣高雄地方法院檢察署檢察官偵查起訴。
    理  由
一、右開犯罪事實業據被告乙○○於警、偵訊及本院審理時供認不諱，核與甲○○即
    死者林忠義之女於警、偵訊時指述之情節相符，並有道路交通事故調查報告表、
    現場照片附卷可稽，被害人林忠義確係因本件車禍致腦挫傷而死亡乙情，亦經台
    灣高雄地方法院檢察署檢察官率同法醫相驗屬實，有勘驗筆錄一份暨相驗屍體證
    明書、驗斷書各一份附卷可稽。
二、按汽車行車速度應依標誌之規定，不得超速行駛，在市區道路，時速不得超過四
    十公里，且飲酒後其吐氣所含酒精成份超過每公升零點二五毫克以上時，不得駕
    車，而汽車行駛時，駕駛人應注意車前狀況，並隨時採取必要之安全措施，道路
    交通安全規則第一百一十四條第二款、第九十三條第一項第一款、第九十四條第
    三項分別定有明文。又按汽車駕駛人，駕駛汽車肇事致人受傷或死亡，應即採取
    救護或其他必要措施，並向警察機關報告，不得駛離，道路交通管理處罰條例第
    六十二條第一項定有明文；查被告駕車應遵守上揭規定，而依其智識能力及當時
    情形均無不能注意之情事，乃竟疏未注意而肇事，顯有過失，其過失行為與被害
    人之死亡間顯有相當因果關係。而被害人當時因該車禍傷重，本屬無自救力之人
    ，被告依法負有救助之義務，竟為圖免民、刑事責任，而不為其生存所必要之扶
    助，未採取救護或其他必要措施，逕行駕車離去，其有肇事逃逸之故意，亦至為
    灼然。本件事證明確，被告犯行洵堪認定，應予依法論處。
三、酒精對人體造成之影響，於呼氣時酒精濃度達每公升零點二五毫克時即會輕度中
    毒，造成輕度協調功能降低；本案被告為警查獲作測試酒精濃度時係酒後之五時
    二十七分許，其吐氣所含酒精濃度之測試已達為每公升○˙三七毫克，顯然於被
    告於駕車之始，其體內酒精濃度即高於肇事後所測得之數值，被告自承飲用高粱
    酒五、六杯，因意識不清才撞到騎車直行在前之被害人，其有達酒醉駕車之情形
    甚明。復稽之卷附車損相片，被告所駕車輛右前車頭及玻璃嚴重毀損，足認被告
    當時顯以極高時速駕車，再參以一般之被告所供述均係有利於己之辯解，本件被
    告坦稱自己有超逾八十公里以上之速度行車之情事，應屬實情，被告未注意行車
    應遵守速限，酒後駕車，又自承肇事時未採取煞車，足見酒後精神注意力均欠佳
    以致未能集中精神注意前方人車動態而採取必要之閃避措施至為明顯。其自後追
    撞被害人，顯有過失，因而導致被害人死亡，其過失與被害人之死亡間，有相當
    因果關係灼然。
三、按汽車駕駛人，駕駛汽車肇事致人受傷或死亡，應即採取救護或其他必要措施，
    並向警察機關報告，不得駛離，為道路交通管理處罰條例第六十二條第一項前段
    所明定，準此，駕駛人駕車肇事後，依上揭規定，即負有扶助及救護之義務。被
    告駕車肇事使人生命垂危，並對於無自救力之告訴人依法令應扶助而不為其生存
    所必要之扶助，無故駛離事故現場，刑法第一百八十五條之四之駕駛動力交通工
    具肇事，致人受傷而逃逸罪及同法第二百九十四條第一項之違背法令義務遺棄罪
    均有處罰規定。次按刑法第一百八十五條之四之駕駛動力交通工具肇事，致人受
    傷而逃逸罪及同法第二百九十四條第一項之違背法令義務遺棄罪之間，前者所侵
    害之法益，為社會之交通安全，蓋該罪名增訂之立法理由，乃「為維護交通安全
    ，加強救護，減少被害人之死傷，促使駕駛人於肇事後，能對被害人即時救護，
    特增設本條」。依此，立法者認為駕車肇事後，倘能將肇事之被害人，即時救護
    ，即可減輕或避免被害人之傷亡，亦攸關社會大眾生命、身體之安全，故將其訂
    為公共危險罪之一種，後者則為保護個人專屬法益之範疇，而非保護公共安全之
    法益，二者保護法益內容迥異，被告以一駕車肇事後遺棄無自救力之人於事故現
    場後逃逸之行為觸犯刑法第一百八十五條之四之駕駛動力交通工具肇事，致人受
    傷而逃逸罪及同法第二百九十四條第一項之違背法令義務遺棄罪，為想像競合犯
    ，依刑法第五十五條前段之規定，應從較重情節之第二百九十四條第一項之違背
    法令義務遺棄罪處斷。被告所犯上開違背法令義務遺棄罪與普通過失致死罪間，
    因係出於不同之犯意，犯意各別，行為互殊，應分論併罰。又被告所犯違背法令
    義務遺棄罪部分，公訴人認係犯刑法第一百八十五條之四之罪爰變更起訴法條，
    應予敘明。又被告酒後駕車，因而致人受死，依法應負刑事責任，是被告有關普
    通過失致死部分，依道路交通管理處罰條例第八十六條第一項規定，加重其刑至
    二分之一；爰審酌被告雖無犯罪前科，犯後已思悔悟，然其酒後快車而產生高度
    危險性因而致人於死情節不輕，枉顧他人合法使用道路之行動安全，犯罪後不思
    救援而陷被害人之生命於危險狀態，而逃逸掩飾罪跡，更企圖將車輛謊報遺失，
    與友人勾串卸責，見警訊筆錄記載即明，情狀惡劣，就被害家屬而言，屬極嚴重
    之心中創傷。雖已與被害人親屬達成民事和解全數賠償二百六十萬元，有調解書
    、匯款單為憑，仍無以慰被害人親屬之傷痛等及其他一切情狀，就所犯二罪分別
    量處如主文所示之刑，並定其應執行刑。
    被告雖於事發後迅速與被害人親屬達成民事和解賠償，本院衡其已有悔意且快速
    補救下，就該二罪已屬量處較輕度之刑責，然其罔顧他人生命安全、蔑視人性尊
    嚴之做法，本院實無法對其諭知緩刑，故辯護人此部份所請，尚難准許，併於敘
    明。
四、被告所涉刑法第一百八十五條之三重大違背安全駕駛罪既未經起訴，應由公訴人
    另行處理。
據上論斷，應依刑事訴訟法第二百九十九條第一項前段、刑法第二百七十六條第一項
、第一百八十五條之四、第二百九十四條第一項、第五十五條前段、第五十一條第五
款，道路交通管理處罰條例第八十六條第一項、罰金罰鍰提高標準條例第一條前段，
判決如主文。
中    華    民    國      九十      年      五      月      三十一      日
                                    台灣高雄地方法院刑事第三庭
                                        法  官  簡  志  瑩
右正本證明與原本無異。
如不服本判決，應於判決送達後十日內，向本院提出上訴狀。
                                        書記官  林  宜  正
中    華    民    國      九十      年      五月      三十一      日


司法院資訊處製作；財團法人民間司法改革基金會備份。
